【裁判字號】    95,訴,556
【裁判日期】    950831
【裁判案由】    毒品危害防制條例
【裁判全文】
臺灣基隆地方法院刑事判決               95年度訴字第556號
公  訴  人  臺灣基隆地方法院檢察署檢察官
被      告  乙○○
上列被告因違反毒品危害防制條例案件，經檢察官提起公訴（95
年度毒偵字第1342號），被告並為有罪陳述，本院合議庭乃裁定
由受命法官獨任以簡式審判程序進行審理，並判決如下：
    主  文
乙○○施用第一級毒品，累犯，處有期徒刑捌月。
    事  實
一、乙○○前因二度施用毒品案件，經觀察、勒戒後，認均無繼
    續施用毒品之傾向，先於民國89年6 月27日經釋放出所，並
    由臺灣基隆地方法院檢察署檢察官於89年6 月28日，以89年
    度毒偵字第1058號為不起訴處分確定；再於89年10月25日經
    釋放出所，並由臺灣基隆地方法院檢察署檢察官於89年10月
    23日，以89年度毒偵字第1901號為不起訴處分確定。乃又因
    二度施用毒品案件，經裁定送強制戒治（惟因毒品危害防制
    條例修正施行，於93年1 月9 日經釋放出所，致未完成本次
    戒治療程），並由臺灣基隆地方法院檢察署檢察官先、後提
    起公訴，經本院先於91年3 月29日，以91年度訴字第2 號判
    決有期徒刑七月確定（施用第一級毒品）；再於91年9 月25
    日，以91年度訴字第298 號判決有期徒刑六月確定（施用第
    二級毒品）。且其上開二案所處徒刑，經接續執行，於93年
    1 月9 日入監，93年12月17日始縮刑期滿執行完畢。詎竟又
    再犯施用毒品，由臺灣基隆地方法院檢察署檢察官提起公訴
    ，經本院於94年4 月26日，以94年度訴字第260 號判決有期
    徒刑八月確定（施用第一級毒品），於94年6 月28日再度入
    監執行，甫於95年2 月27日縮刑期滿執行完畢。乃乙○○猶
    不思戒除毒癮，復基於施用第一級毒品海洛因之犯意，於95
    年5 月10日晚間7 時，在基隆市○○區○○街73巷64弄8-3
    號4 樓其住處，以將稀釋後之海洛因置入注射針筒內再持以
    施打血管之方式，施用第一級毒品海洛因。嗣為警於同日晚
    間7 時40分，在基隆市中正區○○○街76號6 樓搜索查獲，
    經採其尿液送驗，結果呈嗎啡（海洛因代謝後尿液檢出成份
    ）陽性反應，始知上情。
二、案經基隆市警察局第四分局移送臺灣基隆地方法院檢察署檢
    察官偵查起訴。
    理  由
壹、程序事項
    本案被告乙○○所犯者非為死刑、無期徒刑、最輕本刑為三
    年以上有期徒刑之罪或高等法院管轄之第一審案件，其於準
    備程序進行中，先就被訴事實為有罪之陳述，經告知其簡式
    審判程序之旨，並聽取公訴人、被告之意見後，本院業已依
    刑事訴訟法第二百七十三條之一第一項規定，裁定由受命法
    官獨任以簡式審判程序進行本案之審理。
貳、實體事項
一、前揭事實業據被告乙○○於本院審理時坦承不諱；且被告為
    警查獲後所採集之尿液檢體，經基隆市警察局第四分局送請
    昭信科技顧問股份有限公司以氣相層析質譜儀法為確認檢驗
    之結果，呈嗎啡（海洛因代謝後尿液檢出成份）陽性反應。
    此亦有昭信科技顧問股份有限公司95年5 月30日、95年7 月
    13日濫用藥物尿液檢體檢驗報告暨基隆市警察局第四分局偵
    辦毒品案件尿液檢體對照表各1 件在卷可佐。參之以酵素免
    疫分析或薄層定性分析等方式為初步篩檢者，檢驗結果雖有
    相當程度偽陽性之可能，然以氣（液）相層析、質譜分析之
    儀器為交叉確認者，檢驗結果出現偽陽性之機率則極低，因
    而具有公信力，核足為對涉嫌人不利之認定；兼以一般人注
    射海洛因經體內吸收代謝約30分鐘以後，乃轉換以嗎啡為主
    要成份（主要型態），陸續隨尿液排出體外，並以最初6 至
    12小時之排泄量最多。若以日計，約有80% 之毒品代謝物（
    嗎啡），可在注射後24小時以內隨尿液排出體外，至其他剩
    餘劑量則可在數日內分別隨尿液排出體外。此並曾經法務部
    調查局以90年4 月12日陸(一)字第90133335號函釋在案。勾
    稽以觀，足見被告於本院審理時之任意性自白，與事實相符
    ，堪可採信。再者，被告前因二度施用毒品案件，經觀察、
    勒戒後，認均無繼續施用毒品之傾向，先於89年6 月27日經
    釋放出所，並由臺灣基隆地方法院檢察署檢察官於89年6 月
    28日，以89年度毒偵字第1058號為不起訴處分確定；再於89
    年10月25日經釋放出所，並由臺灣基隆地方法院檢察署檢察
    官於89年10月23日，以89年度毒偵字第1901號為不起訴處分
    確定。乃又因二度施用毒品案件，經裁定送強制戒治（惟因
    毒品危害防制條例修正施行，於93年1 月9 日經釋放出所，
    致未完成本次戒治療程），並由臺灣基隆地方法院檢察署檢
    察官先、後提起公訴，經本院先於91年3 月29日，以91年度
    訴字第2 號判決有期徒刑七月確定（已執畢）；再於91年9
    月25日，以91年度訴字第298 號判決有期徒刑六月確定（已
    執畢）。復又再犯施用毒品，由臺灣基隆地方法院檢察署檢
    察官提起公訴，經本院於94年4 月26日，以94年度訴字第26
    0 號判決有期徒刑八月確定（已執畢），此觀諸卷附之臺灣
    高等法院被告前案紀錄表、前揭不起訴處分書、刑事判決所
    載內容自明。從而，本案事證明確，被告於初犯施用毒品案
    件之五年以內，再犯施用毒品之犯行，堪可認定，應依法論
    科。
二、論罪科刑：
  (一)查海洛因、安非他命類分別係毒品危害防制條例所列管之第
    一級、第二級毒品，此為該條例第二條第二項第一款、第二
    款所明定。按犯毒品危害防制條例第十條之罪（施用毒品罪
    ）者，檢察官應聲請法院裁定，令被告入勒戒處所觀察、勒
    戒，經勒戒處所陳報，認受觀察、勒戒人無繼續施用毒品傾
    向者，應即釋放，並為不起訴之處分；認有繼續施用毒品傾
    向者，即應聲請法院裁定令入戒治處所強制戒治，俟強制戒
    治期滿釋放，再為不起訴之處分。惟依上揭規定觀察勒戒或
    強制戒治執行完畢釋放後，五年內再犯毒品危害防制條例第
    十條之罪（施用毒品罪）者，檢察官即應依法追訴，毒品危
    害防制條例第二十條第一項、第二項、第二十三條第二項分
    別定有明文。
  (二)核被告於初犯施用毒品案件以後之五年以內，再犯施用第一
    級毒品海洛因之行為，係犯毒品危害防制條例第十條第一項
    之施用第一級毒品罪。被告持有第一級毒品海洛因之低度行
    為，應為施用第一級毒品之高度行為所吸收，不另論罪。
  (三)查起訴書雖誤繕被告施用毒品之時間為「95年5 月10日晚間
    10時35分回溯24小時內」，然此業據蒞庭檢察官於未變動其
    社會基本事實同一性之前提下，當庭更正其時間為「95年5
    月10日晚間7 時」，此有本院審判筆錄可憑；核其更正範圍
    ，並無礙於原起訴所特定之事實。本於檢察一體之原則，本
    院當以蒞庭檢察官所到庭更正者，為起訴所指之犯罪時間。
    特此指明。
  (四)按刑法第四十七條規定之累犯要件雖有修正，然其修正內容
    祇在排除「過失再犯有期徒刑以上之罪」之適用；至前案有
    期徒刑執行完畢以後，五年以內，「故意再犯有期徒刑以上
    之罪」者，無論依修正前或修正後之法律規定，均應論以累
    犯，加重本刑至二分之一。茲「故意再犯有期徒刑以上之罪
    」者，無論在修法前、後之累犯成立要件暨法律效果既無二
    致，則其自非刑罰法律之變更，亦無新舊法律比較適用之問
    題。查被告曾有如前所述之犯罪科刑及刑之執行情形，此有
    臺灣高等法院被告前案紀錄表在卷可稽，其於有期徒刑執行
    完畢後，五年以內，故意再犯本起最重本刑有期徒刑以上之
    罪，為累犯，應依刑法第四十七條第一項規定，加重其刑。
  (五)本院審酌被告犯罪之動機、吸食頻率、曾有施用毒品之前科
    仍不知戒除，惟慮及其犯後坦承犯行、所犯乃戕害自己身心
    健康，尚未危及他人等一切情狀，量處如主文所示之刑。
據上論斷，應依刑事訴訟法第二百七十三條之一第一項、第二百
九十九條第一項前段，毒品危害防制條例第二十三條第二項、第
十條第一項，刑法第十一條前段、第四十七條第一項，判決如主
文。
本案經檢察官甲○○到庭執行職務。
中    華    民    國    95    年    8     月    31    日
                  刑事第三庭法  官  王慧惠
以上正本證明與原本無異。
對於本件判決如有不服，應於收受送達後10日內，向本院提出上
訴書狀，上訴於臺灣高等法院，並按他造當事人之人數附具繕本
。
中    華    民    國    95    年    8     月    31    日
                            書記官  王一芳
附錄論罪法條
毒品危害防制條例第10條第1項
施用第一級毒品者，處 6 月以上 5 年以下有期徒刑。


司法院資訊處製作；財團法人民間司法改革基金會備份。
